【裁判字號】    89,訴,94
【裁判日期】    890201
【裁判案由】    請求塗銷原告戶籍
【裁判全文】
臺灣臺南地方法院民事裁定  八十九年度訴字第九十四號
    原      告  甲○○
    被      告  台南縣關廟鄉戶政事務所
    法定代理人  乙○○
右當事人間請求請求塗銷原告戶籍事件，本院裁定如左：
    主      文
原告之訴駁回。
訴訟費用由原告負擔。
    理      由
一、本件原告起訴意旨略以：其是訴外人王來有、黃來發（入贅）之長女，訴外人黃
    旺則是黃來發之兄長。王來有於昭和十五年（民國二十六年）一月二十八日死亡
    ，原告繼承王來有為戶長（即戶主繼承），其時原告之父黃來發尚存，依法黃來
    發應為原告之後見人（即監護人），不可能由原告之伯父即訴外人黃旺做為原告
    之監護人，然戶籍登記上卻記載訴外人黃旺為原告之後見人，顯見當時戶籍承辦
    人員辦理登記時確實錯誤，而此登記錯誤與原告有利害關係，為免原告受損，爰
    訴請被告塗銷該登記等語。
二、然按訴訟事件不屬普通法院之職權者，法院應以裁定駁回原告之訴，民事訴訟法
    第二百四十九條第一項第一款定有明文。此因國家對於民事訴訟與行政訴訟既設
    有不同之裁判系統，民事法院與行政法院，係各具權限，不得逾越，其相互間應
    尊重彼此職權及其裁判效力，訴訟事件屬於行政法院之權限者，僅行政法院有裁
    判之權，民事法院不得審查其裁判是否適法。即如主張之訴訟標的，乃屬公法上
    之給付，民事法院即應依民事訴訟法第二百四十九條第一項第一款之規定，以訴
    訟非屬民事法院之權限，從程序上以裁定駁回原告之訴。而案件是否屬普通法院
    管轄範圍，以起訴時經原告主張之法律關係究否屬民事法律關係為準。
三、又按戶籍登記事項有變更時，應為變更之登記；戶籍登記事項有錯誤或脫漏時，
    應為更正之登記；戶籍登記事項自始不存在或自始無效時，應為撤銷之登記；戶
    籍登記事項嗣後不存在，應為註銷之登記；登記之申請，由申請人以書面或言詞
    向戶政事務所為之；變更、更正、撤銷或註銷登記，以本人、原申請人或利害關
    係人為申請人，戶籍法第二十三條、第二十四條、第二十五條、第二十六條、第
    二十九條、第四十五條分別定有明文。又申請更正所提憑之證件之採認，戶政事
    務所如有疑義，應加具審查意見，報請直轄市、縣（市）政府向原發證機關或其
    主管機關查證；如有法令適用疑義，再循行政體系轉報內政部核示，戶籍登記錯
    誤申請更正處理要點第五點亦有明文。是戶籍登記有所變更、錯誤或脫漏、自始
    不存在或自始無效、嗣後不存在等原因因而申請變更、更正、撤銷或註銷登記，
    係屬須經登記機關核准之行政行為，屬戶政機關之職掌業務，非審理私權之普通
    法院所可審認。查本件原告與被告間請求塗銷戶籍登記事件，然戶籍法上並未有
    關「塗銷」之規定，若原告所欲請求者係變更、更正、撤銷或註銷戶籍登記，依
    前開條文之規定，則應係向主管行政機關即戶政事務所申請之事項，其申請之准
    駁係屬於行政處分範圍，並非私權爭執，若遭駁回，原告亦應循訴願、再訴願、
    行政訴訟等行政救濟程序救濟之，非得以提起民事訴訟請求，即本件並不屬普通
    法院之職權。因之，本件原告以台南縣關廟鄉戶政事務所為被告訴請塗銷戶籍登
    記事件，如上所述，既不屬普通法院之職權，本院自應以裁定駁回原告之訴。
三、依民事訴訟法第二百四十九條第一項第一款、第九十五條、第七十八條，裁定如
    主文。
中      華      民      國    八十九    年      二      月        一    日
                              臺灣臺南地方法院民事第一庭
~B法      官  洪碧雀
右為正本係照原本作成
如對本裁定抗告須於裁定送達後十日內向本院提出抗告狀，並應繳納抗告費新台幣四
十五元
中      華      民      國    八十九    年      二      月        一    日
~B法院書記官  陳麗玲


司法院資訊處製作；財團法人民間司法改革基金會備份。
